臺灣宜蘭地方法院民事判決
111年度婚字第33號
原      告  乙○○
被      告  甲○○
上列當事人間請求離婚事件，本院於民國111年6月29日言詞辯論
終結，判決如下：
    主  文
准原告與被告離婚。
訴訟費用由被告負擔。
    事實及理由
一、原告乙○○主張略以：
　㈠兩造於民國85年7月6日結婚，並於同年11月4日向戶政機關申
    辦結婚登記，惟婚後被告僅於選舉里長時曾與原告短暫同居
    約3年，長期均分開居住，又被告長期没拿錢回家分擔家中
    經濟生活費用等開銷，甚至一直不斷向原告索要金錢花用，
    並曾於96年5月間要求原告用房屋貸款借出新臺幣（下同）5
    0萬元作為被告選舉里長之費用，原告因此要求被告應該要
    負責償還上開50萬元的借貸款項，但被告竟然只繳納4個月
    就稱「没錢」而不願再償還上開借款，故原告因身為借款人
    只能自己繳納上開借貸款項，導致原告經濟生活情況不佳。
　㈡原告於107年9月2日因過於勞累身體不適而緊急就醫治療，經
    醫師診斷病名：疑暫時性缺血發作急診入院，於同年9月12
    日出院。原告住院時曾將上開罹患疾病之情事告知被告，並
    表達極需被告協助住院生活照料事宜，豈料被告竟然不理會
    原告，對原告没有一絲心疼、愛惜及愛護之情，兩造間形同
    普通朋友一般，被告不曾到醫院關心原告，也不理會原告罹
    病需人照顧，原告住院期間都是原告之女兒幫忙照顧原告的
    生活起居，被告不願意負擔起照顧當時生病原告之行為，著
    實已令原告心灰意冷。
　㈢兩造婚姻僅有結婚之名，婚姻名存實亡，長期分居兩地，各
    謀生計，久未共同生活，已致感情疏離，互不聞問，舉目所
    及，已成路人，而無法達成實質夫妻共同生活之婚姻目的。
    況且，原告捫心自問，在兩造之婚姻關係存續中，原告已盡
    力維護婚姻家庭之圓滿，不僅曾借款提供被告選舉里長之用
    亦須獨自負擔家中經濟生活。但是，原告在上述之生病期間
    （俗稱：中風）住院時撥打電話給被告，被告竟然都不理會
    原告，只會在被告有生理需求時，才會一直撥打電話給原告
    。
　㈣原告之女兒身體不好，原告因為要照顧女兒搬去與女兒同住
    ，被告也會因為生理需求一直撥打電話給原告，倘若原告没
    有即時接聽電話，被告就會生氣，實令原告心煩不已， 導
    致本件婚姻確發生有難以維持之重大事由，應係可歸責於 
    被告，亦即，兩造間婚後感情疏離，長期分居實與結婚之目
     的在營夫妻共同永久生活之本質有違外，被告明知原告住
    院 罹病期間需人照顧，被告竟置之不理未曾照顧原告，堪
    認兩造婚姻之誠摯、互相扶持基礎已嚴重動搖或流失殆盡，
    而有足以破壞共同生活或難以維持共同生活之情事發生，且
    此事由應可歸責於被告應負較重之責任。
　㈤再者，原告曾經向被告提及希望能夠與被告協議離婚，被告
    就稱他不願意簽名，甚至還懷疑原告是不是在外面另外有男
    人，並告訴原告要把原告之母親怎樣又怎樣，令原告心生畏
    懼感到害怕。
　㈥每當原告要求被告應共同分擔家庭生活經濟費用時，被告就 
    稱說他的勞保退休金都不見了，每次問被告時，被告就說不
    要再問他了，退休金已經都用完了，此部分被告都不主動告
    知原告，是原告看見公會寄來的單子怎麼只有健保費用之記
    載，追問後被告才說明上情。
　㈦最近被告又向被告之妹妹借款6萬元，被告也没有主動告知原
    告，還是被告的妹妹打電話告訴原告，原告才得知上情。另
    外，被告於110年8月間曾向和潤汽車辧理二胎貸款欲借貸20
    萬元，當時係在全家便利超商進行對保，被告還曾要求原告
    要當該借款之保證人，原告追問被告除了汽車貸款外，要求
    被告說清楚還在外面借貸多少款項，被告也不願意告知，是
    以，被告不斷的向外借款舉債已令原告無法接受，原告在這
    段婚姻中不僅感受不到被告的愛護與照顧，還須面對被告不
    停的索要金錢及對外借款舉債可能面臨遭他人索討借貸款項
    之風險，故被告上開行為實已令兩造間之婚姻有難以維持之
    重大事由，原告不願意再與被告維繫這段名存實亡之婚姻關
    係。
　㈧總上，被告有拒絕與原告同居之主觀情事，亦有客觀不同居
    之事實存在，顯係惡意遺棄原告在繼續狀態中，足認兩造婚
    姻已產生重大破綻且無回復之可能，該重大事由之肇因係可
    歸責於被告，爰依民法第1052條第1項第5款及第2項訴請判
    准兩造離婚語。
二、被告則到庭辯以：伊跟原告的確有15年沒有住一起，伊也沒有支付家裡生活費，但伊不同意離婚，因為都是原告前夫的女兒跟她一起住後，兩造的關係才慢慢變不好，才沒在一起，問題都是出在原告女兒，因為原告出身是在風月場所，伊也是在那種場所認識她的，原告先前多次提離婚，伊覺得是因為她外面有男人才會這樣說，但伊沒有證據，請求駁回原告之訴，訴訟費用由原告負擔等語。
三、得心證之理由：
　㈠按民法第1052條第2項規定，夫妻之一方，有同條第1項以外
    之重大事由，難以維持婚姻，夫妻之一方得請求離婚，此裁
    判離婚原因之設，乃婚姻為男女兩性結合，以夫妻雙方情感
    為基礎，且以組織家庭共同生活為目的，配偶間應本相互協
    力保持其共同生活之圓滿、安全及幸福，倘有足以破壞共同
    生活之美滿幸福情事發生，且無復合之可能，已達到難以維
    持婚姻之程度，即應認有難以維持婚姻之重大事由存在，倘
    認婚姻已生破綻而無回復之希望，則應許其裁判離婚；而婚
    姻是否已生破綻而無回復之希望須應依客觀的標準，即難以
    維持婚姻之事實，是否已達於倘處於同一境況，任何人均將
    喪失維持婚姻意欲之程度以決之。另於同條但書規定「難以
    維持婚姻之重大事由應由夫妻之一方負責者，僅他方得請求
    離婚」者，則若肯定有責配偶之離婚請求，無異承認恣意離
    婚，破壞婚姻秩序且有背於道義，尤其違反自己清白之法理
    ，有欠公允，同時亦與國民之法感情及倫理觀念不合，故採
    消極破綻主義。然若該重大事由，夫妻均須負責時，則比較
    衡量雙方之有責程度，僅責任較輕之一方得向責任較重之他
    方請求離婚，如有責程度相同時，夫妻均得請求離婚，始屬
    公允（最高法院94年臺上字第2059號判決意旨參照）。
　㈡原告主張兩造於85年7月6日結婚，並於同年11月4日向戶政機
    關申辦結婚登記，兩造婚姻關係現仍存續，有兩造之戶籍謄
    本在卷為證，並為被告所不爭執，堪信屬實。
　㈢原告主張於其107年9月2日至同年月12日因疑似暫時性缺血發
    作急診住院，住院期間被告不理會原告，也未曾至醫院照顧
    乙節，雖據提出醫療財團法人羅許基金會羅東博愛醫院丙種
    診斷證明書在卷為證，惟該診斷證明書僅能證明原告確曾因
    其上所載之原因住院，無法直接證明被告有無到院探望及照
    顧，尚難遽認被告未盡照顧之責。
　㈣原告另主張被告曾威脅要對原告之母不利，造成原告心生畏
    懼、將勞保退休金花用殆盡未能交待去向、向被告之妹借款
    6萬元、於110年8月間向和潤汽車辧理二胎貸款欲借貸20萬
    元等節，均未提出證據以實其說，亦難遽認為真，無法逕為
    不利被告之認定。
　㈤惟就原告主張曾應被告要求而以其名下房地向銀行借款部分
    ，業據原告提出借據在卷為證，雖原告主張係於96年5月間
    借款50萬元，與卷附借據借款日期為92年9月18日，借款期
    間為92年9月24日至107年9月24日，借貸金額為60萬元不相
    符合，但該借據係以原告為借款人，被告為連帶保證人，被
    告亦不否認借據之真實性，可證確有借款事實存在，縱未能
    證明是否應被告要求而借，然已足證兩造為因應生活所需或
    重大變故而有借款舉債之需，且被告到庭坦承兩造確有15年
    未同住，亦未支付家庭生活費用，可見原告主張兩造婚後經
    濟生活狀況不佳，致原告須自行負擔家計及獨自照顧與前夫
    所生之女，尚非子虛。
　㈥復查被告不同意離婚，係認原告本出身風月場所，兩造亦係
    在風月場所結識，原告提出離婚係因另有外遇對象，並將兩
    造感情不睦原因歸咎於原告與前夫所生女兒同住而生變，然
    被告亦自承對於原告是否有外遇並無證據可證明，既明知原
    告出身風場所仍願結為連褵，卻又因其過往職業質疑原告忠
    誠，無端指控原告對婚姻不忠，未知反省自身與原告長期分
    居未盡夫妻同居及協力互助、互相扶持義務，積極經營婚姻
    生活，反責怪原告之女為導致兩造感情不睦之禍首，未能體
    恤原告需照顧生病女兒之艱辛，可見被告對兩造婚姻之維持
    態度消極、被動。
　㈦總上，原告主張部分具體事實雖無證據或提出之證據未足資
    證明，然本院認兩造已實際分居多年而未共同生活，被告雖
    堅持不願離婚，卻無具體改善現況之意願或計畫，顯見兩造
    已無共同生活之規畫，更接受長期分居兩地各自生活且形同
    陌路之現實，無繼續維繫甚或經營婚姻之動力，夫妻情感實
    已疏離、冷漠而不具互信、互愛、互諒之婚姻基礎，夫妻情
    愛喪失殆盡，嚴重妨礙家庭生活之美滿幸福，此情此景衡以
    任何人處於同一地位時，均難期待猶能繼續維持婚姻及家庭
    生活和諧，當認兩造婚姻已生嚴重破綻而無回復之望，確具
    不能維持之重大事由甚明，且此無法維繫婚姻之結果應歸責
    於被告甲○○，故原告乙○○爰依民法第1052條第2項提起本訴
    ，為有理由，應予准許。
　㈧末按，離婚之訴為形成之訴，訴訟標的為離婚之形成權，即
    離婚事由之存否，故於同一當事人主張多項離婚原因時，法
    院認其中一項為有理由，對當事人之其他主張便無須審酌。
    依此，原告雖另持民法第1052條第1項第5款為由訴請離婚如
    前述，然本院既已依民法第1052條第2項判准兩造離婚，自
    無審究原告其他主張是否合於法定要件及有無理由之必要，
    併此敘明。
四、據上論結，原告之訴為有理由，依家事事件法第51條，民事
    訴訟法第78條，判決如主文。
中　　華　　民　　國　　111 　年　　7 　　月　　13　　日
            家事法庭  法  官  陳世博
以上正本係照原本作成。
如對本判決上訴，須於判決送達後20日之不變期間內，向本院提
出上訴狀。如委任律師提起上訴者，應一併繳納上訴審裁判費。
中　　華　　民　　國　　111 　年　　7 　　月　　13　　日
                      書記官  曾至萱